【裁判字號】    97,訴,1375
【裁判日期】    970725
【裁判案由】    毒品危害防制條例
【裁判全文】
臺灣板橋地方法院刑事判決              97年度訴字第1375號
公  訴  人  臺灣板橋地方法院檢察署檢察官
被      告  乙○○
選任辯護人  許巍騰律師
上列被告因違反毒品危害防制條例案件，經檢察官提起公訴（97
年度偵緝字第420 號），本院判決如下：
    主  文
乙○○轉讓第二級毒品，處有期徒刑壹年肆月。減為有期徒刑捌
月。
其餘被訴部分無罪。
    事  實
壹、乙○○明知安非他命係毒品危害防制條例列管之第二級毒品
    ，不得轉讓及持有，仍基於轉讓第二級毒品之故意，於民國
    95年7 月13日下午6 時47分許，在臺北縣五股鄉○○路某加
    油站前，以新臺幣（下同）2000元之對價，有償轉讓安非他
    命少許（實際重量不詳）予丙○○。
貳、案經臺灣板橋地方法院檢察署檢察官自動檢舉偵查起訴。
    理  由
壹、按被告以外之人於審判外之言詞或書面陳述，除法律有規定
    者外，不得作為證據，刑事訴訟法第159 條第1 項定有明文
    。而被告以外之人於偵查中向檢察官所為之陳述，除顯有不
    可信之情況者外，得為證據，為同法第159 條之1 第2 項所
    明定。經查，證人丙○○、甲○○於偵查中具結向檢察官所
    為陳述，雖係被告乙○○以外之人於審判外之陳述，然於本
    案並無顯不可信之情況，均應認有證據能力。
貳、認定犯罪事實之證據及理由
一、上揭事實，業據被告於本院審理時坦承：「我們（指與丙○○）是同事，我們以前都一起施用毒品，當時我還有在用安
    非他命，張（卜仁）打電話給我，問我有沒有辦法拿到安非
    他命，我說有，他就請我幫他拿，我聯絡好後，他到加油站
    打電話給我，我去找他，就跟對方拿東西，我就把錢交給對
    方。」等情不諱（見本院97年6 月27日審判筆錄），與證人
    丙○○於檢察官訊問時具結證述：「（問：有無跟乙○○購
    買安非他命？）有，我叫他幫我買，我再給他錢，因為他有
    門路，他有無賺錢我不清楚。我在95年6 月到7 月間跟他買
    的…，都是在五股新五路全國加油站附近跟他購買，每次買
    2000元，數量不清楚，都是自己吃的。」、「以前跟他有一
    起使用過毒品，後來他離職，我想用，跟他聊天，他說他可
    以拿到。」等語（見臺灣板橋地方法院檢察署96年度偵字第
    15424 號偵查卷宗第14頁），互核並無二致。此外，被告所
    使用之0000000000號行動電話門號經法務部調查局、內政部
    警政署實施通訊監察，其於95年7 月13日下午6 時22分、6
    時47分許，接獲丙○○以0000000000號行動電話來電，渠二
    人對話內容如附表所示，有通訊監察譯文附卷可資佐證，俱
    徵被告前揭不利於己之自白與事實相符。被告雖辯稱：伊係
    與丙○○合資購買安非他命云云，惟證人丙○○於檢察官訊
    問時具結證稱：「（問：是否跟被告合資買毒品？）不是，
    我是拿錢給他買的。」等語（見前揭偵查卷宗第15頁），且
    依附表所示通訊監察譯文，丙○○係向被告要索價值2000元
    之毒品，其與被告並無合資關係，被告所辯，無非卸責之詞
    ，不足採信。綜上，本案事證明確，被告犯行堪予認定。
二、核被告所為，係犯毒品危害防制條例第8 條第2 項轉讓第二
    級毒品罪。公訴人認被告交付安非他命予丙○○，係犯毒品
    危害防制條例第4 條第2 項販賣第二級毒品罪，惟按販賣毒
    品罪之成立，以行為人主觀上有營利意圖為必要（最高法院
    67年台上字第2500號、69年台上字第1675號判例意旨參照）
    ，即須行為人以牟取利益為目的，賤買貴賣從中取利；而依
    證人丙○○於檢察官訊問時具結證述之情節，其與被告為舊
    識，復曾共同施用毒品，非無情誼，且丙○○以2000元之對
    價向被告取得安非他命之數量不詳，其單位價格無從計算，
    猶難認被告藉此牟利而有營利意圖，自不得逕以販賣第二級
    毒品之罪名相繩，公訴人認應論以毒品危害防制條例第4條
    第2 項販賣第二級毒品罪，容有未洽，然其基本社會事實要
    屬同一，是由本院變更起訴法條適用之，以期適法。又被告
    轉讓安非他命前持有第二級毒品之低度行為，為其轉讓之高
    度行為所吸收，不另論罪。爰審酌毒品危害防制條例列管之
    毒品，危害國人身心健康及社會秩序至鉅，而為國法所厲禁
    ，並經政府、媒體、教育機構廣為宣導，被告猶漠視法令禁
    制，恣意轉讓，應嚴予非難，兼衡被告之素行、智識程度，
    其犯罪之動機、目的、手段，及被告轉讓安非他命之數量，
    暨其犯罪後之態度等一切情狀，量處如主文所示之刑，資為
    懲儆。又被告所犯轉讓第二級毒品罪，其犯罪時間係在96年
    4 月24日前，且合於減刑要件，應依中華民國九十六年罪犯
    減刑條例規定，減其刑為二分之一。
、無罪部分
一、公訴意旨另以：被告基於販賣第二級毒品之故意，於95年9
    月3 日，在臺北縣五股鄉○○路旁，以2000元之代價，販賣
    安非他命約0.2 、0.3 公克予甲○○，因認被告涉犯毒品危
    害防制條例第4 條第2 項販賣第二級毒品罪嫌。
二、按犯罪事實應依證據認定之，無證據不得認定犯罪事實；不
    能證明被告犯罪者，應諭知無罪之判決，刑事訴訟法第154
    條第2 項、第301 條第1 項分別定有明文。次按刑事訴訟法
    第161 條已於91年2 月8 日修正公布，其第1 項明定：「檢
    察官就被告犯罪事實，應負舉證責任，並指出證明之方法。
    」因此，檢察官對於起訴之犯罪事實，應負提出證據及說服
    之實質舉證責任。倘其所提出之證據，不足為被告有罪之積
    極證明，或其指出證明之方法，無從說服法院以形成被告有
    罪之心證，基於無罪推定之原則，自應為被告無罪判決之諭
    知（最高法院92年台上字第128 號判例意旨參照）。
三、公訴人認被告涉嫌販賣第二級毒品，係以甲○○之陳述為其
    論據。訊據被告堅詞否認有何販賣安非他命犯行，辯稱：甲○○僅施用海洛因，伊並未提供安非他命等語。經查，證人
    甲○○於檢察官訊問時固結證稱：「（問：95年9 月3 日有
    無跟乙○○購買安非他命？）當天有，是通聯紀錄打電話過
    去那時候，在五股鄉○○路路邊，我打電話過去跟他說我要
    拿『男生』，到成泰路路邊再打電話跟他說我到了，等他來
    ，他來之後，我拿1 、2000元給他，他拿約0.2 、0.3 公克
    的安非他命給我。」、「（問：有無跟他買海洛因？）有，
    也是95年9 月3 日買安非他命同一時間，我一次買兩種毒品
    。」等語（見臺灣板橋地方法院檢察署96年度偵字第15424
    號偵查卷宗第9 、10頁），然其於本院95年度訴字第3449號
    毒品危害防制條例案件審理時具結證稱：「（提示95年9 月
    3 日晚間7 時20分至28分通訊監察譯文問：內容是否如此？
    ）是，就是要跟他拿2000元海洛因，我當時到了五股鄉○○
    路後，乙○○就跟我拿2000元，然後我在那邊等，他就騎車
    騎了就離開去拿，我在那邊等，等了幾分鐘後他就回來，他
    把海洛因交給我，我就走了。」、「（問：這一次有拿到海
    洛因？）是。」、「（問：…為何說這次沒有拿到海洛因，
    改成買安非他命？）因為不是每次去拿都可以拿到，有一次
    剛好沒有拿到。」、「（提示95年9 月3 日晚間8 時16分、
    24分通訊監察譯文問：是在聯絡什麼？）也是一樣，在聯絡
    要跟他拿海洛因。」、「（問：這一次拿到多少？）好像拿
    到0.2 或0.3 公克，約2000、3000元。」、「也是在五股成
    泰路路邊，我拿錢給他，我在那邊等他一下，他一樣騎車走
    了，一下又回來，拿海洛因回來給我。」等語（見本院95年
    度訴字第3449號刑事卷宗第125 頁）。再觀諸卷附通訊監察
    譯文，甲○○於95年9 月3 日以0000000000號行動電話與被
    告聯繫，其對話內容除向被告購買「女生」（指海洛因）外
    ，並未提及安非他命，證人甲○○所述於95年9 月3 日另向
    被告購買安非他命，顯非事實。
四、綜上，本案依公訴人所提事證，尚不足使所指被告販賣安非
    他命予甲○○之事實達於通常一般之人均不致有所懷疑，而
    得確信為真實之程度。此外，復查無其他積極證據足資證明
    被告有公訴人所指上開販賣第二級毒品犯行，核屬不能證明
    其犯罪，應就此部分為被告無罪之諭知，以昭審慎。
據上論斷，應依刑事訴訟法第299 條第1 項前段、第300 條、第
301 條第1 項，毒品危害防制條例第8 條第2 項，刑法第11條前
段，中華民國九十六年罪犯減刑條例第2 條第1 項第3 款、第7
條，判決如主文。
本案經檢察官張誌洋到庭執行職務。
中    華    民    國    97    年    7     月    25    日
                        臺灣板橋地方法院刑事第四庭
                            審判長法  官  許  政  賢
                                  法  官  林  鈺  琅
                                  法  官  廖  怡  貞
以上正本證明與原本無異。
如不服本判決，應於判決送達後10日內，向本院提出上訴狀，上
訴於臺灣高等法院（須附繕本）。
                                    書記官  林  惠  齡
中    華    民    國    97    年    7     月    30    日
附錄本案論罪科刑法條全文
毒品危害防制條例第8 條
轉讓第一級毒品者，處1 年以上7 年以下有期徒刑，得併科新臺
幣100 萬元以下罰金。
轉讓第二級毒品者，處6 月以上5 年以下有期徒刑，得併科新臺
幣70萬元以下罰金。
轉讓第三級毒品者，處3 年以下有期徒刑，得併科新臺幣30萬元
以下罰金。
轉讓第四級毒品者，處1 年以下有期徒刑，得併科新臺幣10萬元
以下罰金。
前四項之未遂犯罰之。
轉讓毒品達一定數量者，加重其刑至二分之一，其標準由行政院
定之。
┌───────────────────────────────────┐
│附表                                                                  │
├─┬────┬─────┬──┬─────┬─────────────┤
│編│時間    │受監察人A │聯絡│通訊對象B │通訊內容                  │
│號│        │（電話號碼│方向│（電話號碼│                          │
│  │        │）        │    │）        │                          │
├─┼────┼─────┼──┼─────┼─────────────┤
│1 │95年7 月│乙○○（  │←  │丙○○（  │A ：喂！                  │
│  │13日下午│0000000000│    │0000000000│B ：怎麼現在才接？        │
│  │6 時22分│）        │    │）        │…                        │
│  │許      │          │    │          │B ：你現在在哪裡？        │
│  │        │          │    │          │A ：現在在家裡啊。        │
│  │        │          │    │          │B ：嗯，兩張。            │
│  │        │          │    │          │A ：好。                  │
│  │        │          │    │          │B ：嗯，好，歹勢，要在哪裡│
│  │        │          │    │          │    等？                  │
│  │        │          │    │          │A ：我家。                │
│  │        │          │    │          │B ：喔。                  │
│  │        │          │    │          │A ：停車這邊。            │
│  │        │          │    │          │B ：喔，停車場喔？        │
│  │        │          │    │          │A ：嗯。                  │
│  │        │          │    │          │B ：我現在要下忠孝橋了…。│
│  │        │          │    │          │A ：好。                  │
├─┼────┼─────┼──┼─────┼─────────────┤
│2 │95年7 月│乙○○（  │←  │丙○○（  │B ：喂！                  │
│  │13日下午│0000000000│    │0000000000│A ：喂！                  │
│  │6 時47分│）        │    │）        │B ：到了。                │
│  │許      │          │    │          │A ：你在哪？              │
│  │        │          │    │          │B ：九芎街口，要到了。    │
│  │        │          │    │          │A ：好。                  │
│  │        │          │    │          │B ：好。                  │
└─┴────┴─────┴──┴─────┴─────────────┘


司法院資訊處製作；財團法人民間司法改革基金會備份。
